# 信用风险缓释工具的会计处理和披露

提问人：dlk7 时间：2013-11-18 22:06:33
陈版，您好！
根据第五号解释公告，信用保护买方和卖方应当根据信用风险缓释工具的合同条款，按照实质重于形式的原则，判断信用风险缓释工具是否属于财务担保合同，并分别下列情况进行处理： (一)属于财务担保合同的信用风险缓释工具，除融资性担保公司根据《企业会计准则解释第 4 号》第八条的规定处理外，信用保护买方和卖方应当按照《企业会计准则第 22 号——金融工具确认和计量》中有关财务担保合同的规定进行会计处理。其中，信用保护买方支付的信用保护费用和信用保护卖方取得的信用保护收入，应当在财务担保合同期间内按照合理的基础进行摊销，计入各期损益。 (二)不属于财务担保合同的其他信用风险缓释工具，信用保护买方和卖方应当按照《企业会计准则第 22 号——金融工具确认和计量》的规定，将其归类为衍生工具进行会计处理。 我是不是可以理解，当信用风险缓释工具被认定为财务担保合同时，卖出方应按表外信贷处理，将收取的手续费作为金融负债并进行摊销。买入方则只做表外记账。
当被认定为衍生工具时，买入方和卖出方分别作为衍生金融资产和衍生金融负债进行处理。
另外，我查阅了好几家上市银行的年报，似乎都没有对这块作出披露。

回答人：chenyiwei
对于构成财务担保合同情况下的信用保护买方，应把所支付的对价款确认为一项资产（为了取得信用保护卖方在约定期限内提供的劳务而预先支付的对价，类似于预付保险费），在约定的保护期限内摊销，计入各期财务费用。信用保护卖方应将其确认为一项递延收益，在约定的保护期限内摊销确认为各期的营业收入，但如果需承担担保责任，且按照或有事项准则需确认的预计负债大于递延收益的期末摊余金额时，应按照较高者计量相应负债。这也就是《企业会计准则第 22 号——金融工具确认和计量》第三十三条第（三）
项规定的含义。
另外，关于信用风险缓释工具的会计处理，还需要说明以下几点：
“信用风险缓释工具”的定义和相关介绍可参阅百度百科（http://baike.baidu.com/view/4997448.htm）。 2010 年 10 月 29 日，中国银行间市场交易商协会发布《银行间市场信用风险缓释工具试点业务指引》（公告[2010]13号）
（http://www.nafmii.org.cn/ggtz/gg/201204/t20120406_11887.html），自发布之日起实行。信用风险缓释工具交易自 2010 年 11 月开始。关于信用风险缓释工具的进一步介绍和解读可参阅中国银行间市场交易商协会网站上的文章：
http://www.nafmii.org.cn/zlgl/xyfx/xw/201202/t20120227_2586.html。 从会计核算角度，对信用风险缓释工具区分为“属于财务担保合同的信用风险缓释工具”和“不属于财务担保合同的其他信用风险缓释工具”，分别按照解释 5 号第二条中适用于该类别的原则处理。
关于如何将信用风险缓释工具在这两种类型之间作出区分，一般掌握的原则是：“财务担保合同”的本质是向合同持有人（被担保方）
就其因债务人信用风险方面的原因而实际遭受的损失金额作出补偿。凡是不符合该特征的信用风险缓释工具（例如，使被担保方依据该合同收到的补偿款项的金额多于或者少于其因债务人信用风险实际遭受的损失），均应按照衍生工具进行会计处理。 信用风险缓释工具要符合“财务担保合同”的定义和确认条件，应确保被担保方从该工具中获得的现金流量恰好等于其因债务人信用风险而实际遭受的损失。为了实现这一目的，该等合同可采用以下两种方法之一： 1 ．担保人按违约贷款的本息名义金额收购该违约贷款，而不是根据对最终损失金额的最佳估计确定需支付的款项金额；或者 2 ．担保方在合同约定的较早日期（此时最终的损失金额尚未确定）依据其对最终损失的最佳估计，对被担保方先行作出补偿。但同时约定，在损失金额最终确定之后，双方之间就该最终确定金额与此前已作出补偿金额之间的差额多退少补。